【裁判字號】    98,司財管,186
【裁判日期】    981225
【裁判案由】    指定遺產管理人
【裁判全文】
臺灣高雄地方法院民事裁定           98年度司財管字第186號
聲  請  人  甲○○
上聲請人對被繼承人丙○○聲請指定遺產管理人事件，本院裁定
如下：
    主  文
選任乙○○（男，民國○○○年○月○○日生，身分證統一編號
：Ｚ000000000號）為被繼承人丙○○（男，民國○○
年○月○日生，身分證統一編號：Ｚ000000000號，民
國九十五年十月二十九日死亡）之遺產管理人。
程序費用新臺幣壹仟元由被繼承人丙○○之遺產負擔。
    理  由
一、按「繼承開始時，繼承人之有無不明者，由親屬會議於1 個
    月內選定遺產管理人，並將繼承開始及選定遺產管理人之事
    由，向法院報明。」、「無親屬會議或親屬會議未於前條所
    定期限內選定遺產管理人者，利害關係人或檢察官，得聲請
    法院選任遺產管理人，並由法院依前項規定為公示催告。」
    、又「先順序繼承人均拋棄其繼承權時，由次順序之繼承人
    繼承，其次順序之繼承人有無不明或第四順序之繼承人均拋
    棄其繼承權者，準用關於無人承認繼承之規定。」，民法第
    1177條、第1178條第2 項、第1176條第6 項分別定有明文。
二、本件聲請意旨略以：緣被繼承人丙○○於民國95年10月29日
    死亡，其現存之繼承人均已向法院聲明拋棄繼承權，且其親
    屬會議未於1 個月內為其選任遺產管理人，致聲請人無法對
    被繼承人父親林文章之遺產辦理繼承登記，為此，狀請本院
    依法指定被繼承人丙○○之弟乙○○為本件遺產管理人等語
    。
三、經查：
  (一)聲請人主張之前揭事實，業據其提出丙○○之繼承系統表、
    林文章之繼承系統表、本院家事庭95年11月9 日95年度繼字
    第2788號、本院家事庭95年12月15日95年度繼字第3053號拋
    棄繼承准予備查通知各1 份及戶籍謄本15紙為證，並經本院
    依職權調取本院95年度繼字第2788號、本院95年度繼字第30
    53號拋棄繼承權卷宗核閱屬實，堪信為真實。
  (二)聲請人係為辦理被繼承人對其父親林文章遺產之繼承登記，
    ，自應屬利害關係人無訛。又被繼承人之繼承人均已依法拋
    棄繼承，復查無其他合法繼承人存在，揆諸前揭規定，自應
    準用關於無人承認繼承之規定，參以其親屬會議並未於死亡
    發生之日起1 個月內為其選定遺產管理人並呈報本院，是聲
    請人以利害關係人之地位，向本院聲請選任遺產管理人，自
    屬有據。
  (三)本院審酌：被繼承人丙○○前揭現存繼承人均已依法拋棄繼
    承，可知顯已不願再與被繼承人之遺產有何糾葛，本無義務
    就其遺產再為管理；然本院電詢被繼承人之弟乙○○是否願
    意擔任本件遺產管理人，經回覆有意願，有電話紀錄1 紙附
    卷可稽，爰選任乙○○為本件遺產管理人。另因本件被繼承
    人之全部繼承人均拋棄繼承，而「準用」無人承認繼承之規
    定，與繼承人有無不明之情形尚屬有間，是民法第1178條第
    1 項關於承認繼承之公示催告，即無準用之餘，附此敘明。
四、依非訟事件法第157 條、第24條第1 項，裁定如主文。
五、如對本裁定抗告，須於裁定送達後10日之不變期間內，向本
    院提出抗告狀，並繳納抗告費新臺幣1,000 元。
中    華    民    國    98    年    12    月    25    日
                  家事法庭  司法事務官

司法院資訊處製作；財團法人民間司法改革基金會備份。
